臺灣板橋地方法院刑事判決　　　　　　　 96年度訴字第323號
公　訴　人　臺灣板橋地方法院檢察署檢察官
被　　　告　甲○○
　　　　　　　　　　（現於臺灣臺北監獄臺北分監執行中）
上列被告因違反毒品危害防制條例案件，經檢察官提起公訴（95
年度毒偵字第8104號），本院判決如下：
    主  文
本件公訴不受理。
    理  由
一、公訴意旨略以：被告甲○○前因施用毒品案件，經依臺灣板
    橋地方法院先後2 次裁定送觀察、勒戒後，均無繼續施用毒
    品之傾向，經本署檢察官以88年度偵字第12529 號、89年度
    毒偵字第2003號為不起訴處分確定。復因施用毒品案件，經
    同法院裁定令入戒治處所施以強制戒治，甫於93年1 月7 日
    強制戒治期滿，並經同法院判處有期徒刑4 月確定，又因施
    用毒品案件，經同法院判處有期徒刑6 月，甫於95年3 月16
    日易科罰金執行完畢。詎猶不知悔改，於強制戒治執行完畢
    後5 年內之95年11月21日上午5 時許，在臺北縣板橋市○○
    街36之5 號「馥麗商務旅店」601 室內，將第一級毒品海洛
    因、第二級毒品安非命混合於吸食器內燃燒施用。嗣於95年
    11 月4日上午6 時30分許，在上址為警查獲，並自其身著牛
    仔褲口袋內扣得第一級毒品海洛因1 包（淨重1.8 公克）、
    自上址601 室內扣得海洛因6 包（淨重共1.47公克）、第二
    級毒品安非他命2 包（淨重共0.44公克）、已使用過注射針
    筒1 支、安非他命玻璃球吸食器5 個、電子秤1 臺、分裝袋
    33個、分裝杓1 支等物（販賣部分，另案偵辦中）。因認被
    告係犯毒品危害防制條例案第10條第1 項施用第一級毒品海
    洛因、第2 項施用第二級毒品安非他命罪嫌。
二、按已經提起公訴或自訴之案件，在同一法院重行起訴者，應
    諭知不受理之判決，並得不經言詞辯論為之，刑事訴訟法第
    303 條第2 款及第307 條分別定有明文。又按訴訟上所謂一
    事不再理之原則，關於實質上一罪或裁判上一罪，亦均有其
    適用，最高法院60年台非字第77號判例可資參酌。
三、又按刑事法若干犯罪行為態樣，本質上原具有反覆、延續實
    行之特徵，立法時既予特別歸類，定為犯罪構成要件之行為
    要素，則行為人基於概括之犯意，在密切接近之一定時、地
    持續實行之複次行為，倘依社會通念，於客觀上認為符合一
    個反覆、延續性之行為觀念者，於刑法評價上，即應僅成立
    一罪。學理上所稱「集合犯」之職業性、營業性或收集性等
    具有重複特質之犯罪均屬之，例如經營、從事業務、收集、
    販賣、製造、散布等行為概念者是，此有最高法院95年度臺
    上字第1079號判決要旨可資參照。即立法者針對特定刑罰規
    範之構成要件，已預設其本身係持續實行之複次行為，具備
    反覆、延續之行為特徵，故將之總括或擬制成一個構成要件
    之「集合犯」行為，因刑法評價上為構成要件之行為單數，
    應僅成立一罪。而查毒品因具有成癮性、濫用性（此觀乎毒
    品危害防制條例第2 條之規定自明），立法實務首重以刑事
    處遇方式戒斷行為人毒癮，若無法收其實效，始依法追訴處
    罰（此觀乎毒品危害防制條例第20、23條之規定即明），故
    施用毒品本身具備反覆、延續之行為特徵，持續多次施用毒
    品始為此類犯罪之典型或常態，於刑法評價上，施用毒品應
    僅成立集合犯一罪。準此，有關行為人多次施用毒品之犯罪
    ，實務前均依修正前刑法第56條連續犯之規定論以一罪，並
    加重其刑，惟因上開連續犯規定業經修正刪除，並自95年7
    月1 日施行，其中修正理由說明四並載明「至連續犯之規定
    廢除後，對於部分習慣犯，例如竊盜、吸毒等犯罪，是否會
    因適用數罪併罰而使刑罰過重產生不合理之現象一節，在實
    務運用上應可參考德、日等國之經驗，委由學界及實務以補
    充解釋之方式，發展接續犯之概念，對於合乎接續犯或包括
    的一罪之情形，認為構成單一之犯罪，以限縮數罪併罰之範
    圍，用以解決上述問題」等語，是本院基於前述施用毒品構
    成要件之反覆實行特徵，並考量連續犯規定業經刪除之法律
    實然面暨修正刪除之立法理由，認為行為人如基於反覆實行
    之犯意，在密切接近之一定時、地，持續實行單次或複次之
    施用毒品行為，應僅成立集合犯一罪，且因不再論以連續犯
    ，此部分即無因刑法第56條之連續犯規定業經修正刪除而有
    新舊法比較之必要。
四、經查，被告甲○○基於施用第一級、第二級毒品之犯意，分
    別於95年11月5 日經警採尿前26小時、96小時內之不明時分
 　 ，在不詳處所，施用第一級毒品海洛因及第二級毒品安非他
    命各1 次，嗣於95年11月5 日上午10時50分許，在臺北縣中
    和市○○路○ 段583 之1 號11樓為警查獲，並在上址扣得第
    一級毒品海洛因2 包（共計淨重1.1 公克）、安非他命吸食
    器1 組、毒品夾鏈袋80個、海洛因殘渣袋3 個、塑膠杓子2
    支等物，涉犯毒品危害防制條例案第10條第1 項施用第一級
　　毒品海洛因、第2 項施用第二級毒品安非他命罪嫌，業據台
 　 灣板橋地方法院檢察署檢察官於95年12月18日以95年度毒偵
　　字第7550號提起公訴，嗣於95年12月26日繫屬於本院，由本
  　院95年度訴字第3957號案件審理中，尚未確定，此有起訴書
    、台灣高等法院被告前案紀錄表各1 份在卷可憑。參諸被告
    於88年、89年間，因施用毒品案件，經本院先後2 次裁定觀
    察、勒戒後，均因無繼續施用毒品之傾向而釋放，經台灣板
    橋地方法院檢察署檢察官分別於88年6 月3 日、89年6月15
　　日，以88年度偵字第12589 號、89年度毒偵字第2003號為不
  　起訴處分確定。嗣於91年間，因施用毒品案件，經本院裁定
　　令入戒治處所施以強制戒治1 年，並經本院於91年2 月25日
  　以91年度易字第3558號判決判處有期徒刑4 月，如易科罰金
    ，以銀元300 元折算1 日確定（另因持有毒品案件，經本院
    判處有期徒刑3 月確定），於93年6 月9 日易科罰金執行完
    畢。又於94年間，因施用毒品案件，經本院於94年10月6 日
    以94年度簡字第3912號判決，判處有期徒刑6 月，如易科罰
    金，以銀元300 元折算1 日確定，於95年3 月16日易科罰金
    執行完畢。再於95年間，因施用毒品案件，經本院於95年5
    月22日以95年度易字第380 號判決，判處有期徒刑7 月，上
    訴後，經台灣高等法院於95年9 月19日以95年度上易字第
    1611號判決上訴駁回確定，現在監服刑中，此有台灣高等法
    院被告前案紀錄表1 份在卷可憑，可見被告多次施用毒品犯
    行，經觀察勒戒、強制戒治、法院判刑並執行後，仍繼續施
    用毒品，並未予以戒除。再參酌施用毒品者，通常均係基於
    個人精神上、生理上對於毒品之毒癮依賴病態而犯案，因此
　　被告於本院審理時供稱：我於戒治期滿、法院判刑服刑後又
　  有施用毒品，95年之前只有施用安非他命，之後為了工作提
    振精神，經朋友介紹後開始施用海洛因，如果不施用海洛因
    ，身體會難過，所以每天都會施用海洛因1 次，如果不施用
    安非他命，身體雖然不會難過，但因朋友見面就會施用，所
    以每2 、3 天就施用1 次等語〔見本院96年6 月21日準備程
    序筆錄第2 頁〕，當與事實相符，而可採信。是被告確實於
    於95年間，本於同一包括犯意，持續不斷、反覆施用毒品；
    就本案與本院95年度訴字第3957號案件而言，被告於95年11
    月5 日經警採尿前26小時、96小時內之某時，施用第一級毒
    品海洛因、第二級毒品安非他命，雖於同年11月5 日為警查
    獲，本於同一包括犯意，持續不斷、反覆施用毒品，迄同年
    11月21日仍有繼續施用第一級毒品海洛因、第二級毒品安非
    他命之犯行，堪以認定。從而，被告基於多次實施犯行之決
    意，於密接之時、地，反覆而持續施用毒品，揆諸前揭說明
  　自應論以集合犯之包括一罪。
五、本件公訴所指被告於95年11月21日凌晨5 時許，施用第一級
    、第二級毒品之犯行，與本院前開95年度訴字第3957號案件
    顯係屬科刑上之同一案件，查該案係於95年12月26日繫屬於
    法院，本案係於96年1 月30日方始繫屬本院，為繫屬在後之
    法院，又未由共同之直接上級法院裁定由繫屬在後之本院審
    判，本院自不得為實體上之裁判。揆諸上述說明，本件應不
    經言詞辯論，逕為不受理判決之諭知。
據上論斷，應依刑事訴訟法第303 條第7 款、第307 條，判決如
主文。
中　　華　　民　　國　　96　　年　　6 　　月　　27　　日
                  刑事第十一庭審判長法　官  侯志融
                  　　　　　　　　　法　官　張宏節
                  　　　　　　　　　法　官　楊博欽
以上正本證明與原本無異。
如不服本判決應於送達後十日內向本院提出上訴狀。
                                  　書記官  張玉如
中　　華　　民　　國　　96　　年　　6 　　月　　27　　日
